臺灣高等法院臺中分院民事裁定　96年度抗字第448號
抗　告　人　丙○○
相　對　人　大洋育樂股份有限公司
法定代理人　乙○○
相　對　人　甲○○
　　　　　　　　　　　　5號5.
　　　　　　丁○○
　　　　　　戊○○
上列抗告人因與相對人等間土地所有權移轉登記事件，對於民國
96年7月9日台灣苗栗地方法院96年度重訴字第29號裁定，提起抗
告，本院裁定如下：
    主  文
抗告駁回。
抗告訴訟費用由抗告人負擔。
    理  由
一、按訴訟標的於確定之終局判決中經裁判者，除法律別有規定
    外，有既判力；又確定判決，除當事人外，對於訴訟繫屬後
    為當事人之繼受人者，及為當事人或其繼受人占有請求之標
    的物者，亦有效力。而原告之訴其訴訟標的為確定判決效力
    所及者，法院應以裁定駁回之，民事訴訟法第四百條、第四
    百零一條、第二百四十九條第一項第七款分別定有明文。
二、本件抗告人抗告及起訴主張略以：坐落苗栗縣頭屋鄉○○○
    段三四（嗣後分割為三四、三四之一）、三五、三二九（嗣
    後分割為三二九、三二九之二）、三三七、三五０（嗣後分
    割為三五０、三五０之一）、三五八、四六九（嗣後分割為
    四六九、四六九之一）地號之7筆土地，原為伊祖父羅阿滿
    所有，羅阿滿去世後，遺產由其長子羅阿雲（即被告丁○○
    、戊○○之被繼承人）、次子羅傑秀（即訴外人羅濟仁、羅
    濟華之被繼承人）、三子羅紹裘（即抗告人之被繼承人）等
    共同繼承，並依其祖母羅謝雙妹之意，書立鬮分協議書，將
    上開三四、三五、三二九、三三七、三五０、三五八地號等
    六筆土地，分歸伊父羅紹裘掌管使用，再由伊因繼承而取得
    所有權；另四六九地號土地（面積共14.0879公頃），則由
    羅阿雲、羅傑秀各分管取得6.7269公頃，再分別由相對人丁
    ○○、戊○○及訴外人羅濟仁、羅濟華，該四人應有部分各
    為六分之一，土地持分面積各為3.3395公頃，其餘分割出來
    之0.7299公頃土地則應分歸伊所有。詎被告丁○○、戊○○
    及訴外人羅濟仁、羅濟華等四人於民國六十八年九月間，未
    經伊同意私自將上開三四之一、三五、三五０之一、三二九
    地號土地應為伊持分所有部分，出售予相對人甲○○，該買
    賣契約應屬無效；又伊曾訴請分割共有土地，惟臺灣新竹地
    方法院（下稱新竹地院）以六十九年度訴字第一三四三號分
    割共有物事件審理時，訴外人羅濟華於最後一次言詞辯論期
    日到場欺騙法官，致該裁判就三四九地號土地之分割結果，
    產生錯誤，且相對人丁○○、戊○○及訴外人羅濟仁、羅濟
    華等四人嗣又將四六九地號土地賣給訴外人林崑海，林崑海
    復於八十三年將該土地轉賣予相對人大洋育樂股份有限公司
    （下稱大洋公司），嗣經大洋公司就四六九地號土地訴請新
    竹地院以八十三年度訴字第三九二號裁判分割後，大洋公司
    委請訴外人陳維邦為土地登記，惟地政事務所又登記錯誤，
    將四六九地號面積4.6960公頃土地，分歸為伊所有，而將分
    割後之四六九之一地號面積9.3919公頃土地，分歸為林崑海
    及大洋公司共有等語。並起訴聲明：(一)相對人甲○○應將坐
    落苗栗縣頭屋鄉○○○段三四之一、三五０之一地號土地全
    部，及同段三五地號土地應有部分三分之二，暨同段三二九
    地號土地應有部分二分之一，移轉登記為抗告人所有。(二)相
    對人丁○○、戊○○應將坐落苗栗縣頭屋鄉○○○段三二九
    地號土地應有部分各四分之一，移轉登記為抗告人所有。(三)
    相對人大洋公司應將坐落苗栗縣頭屋鄉○○○段四六九之一
    地號土地，其中面積0.7299公頃部分土地，移轉登記為抗告
    人所有。抗告意旨亦為如上之請求。
三、經查：抗告人前於七十八年六月二十九日就同一法律關係，
    對相對人甲○○、丁○○、戊○○及訴外人羅濟仁、羅濟華
    等人，向新竹地院提起土地所有權移轉登記之訴，請求(一)相
    對人甲○○應將坐落苗栗縣頭屋鄉○○○段三四之一、三五
    ０之一、三五八地號土地全部，面積各0.0201公頃、2.0384
    公頃、3.0528公頃所有權移轉登記予原告；(二)相對人甲○○
    、羅濟華應將同段三五地號土地應有部分三分之二，面積0.
    0735公頃所有權移轉登記予抗告人；(三)相對人甲○○、丁○
    ○、戊○○應將同段三二九地號土地全部，面積1.9340公頃
    所有權移轉登記予抗告人；(四)相對人丁○○、戊○○、羅濟
    華、羅濟仁應將同段四六九地號土地應有部分三分之二，面
    積0.6299公頃所有權移轉登記予抗告人，經該院以七十八年
    度訴字第八八七號受理後，於七十九年二月十七日判決駁回
    原告之訴，並因兩造均未上訴而告確定。又相對人丁○○、
    戊○○及訴外人羅濟仁、羅濟華於抗告人提起上開移轉所有
    權訴訟後之七十八年八月十一日，以買賣為原因，將其等所
    有坐落苗栗縣頭屋鄉○○○段四六九地號（分割前）土地應
    有部分六分之四，移轉登記予訴外人林崑海，訴外人林崑海
    復於八十二年七月二十九日，將該土地應有部分十八之十一
    ，以買賣為原因，再移轉登記予相對人大洋公司，已本院調
    取原法院八十九年度訴字第十三號卷查明屬實（見該案卷第
    三十四至四十一頁卷附土地登記謄本），而抗告人復於八十
    八年八月十一日以相同之訴訟標的及事實理由，對相對人甲
    ○○、丁○○、戊○○、大洋公司及訴外人林崑海提起請求
    土地所有權移轉登記訴訟，經原法院以八十九年度訴字第十
    三號請求土地所有權移轉登記事件受理後，於八十九年五月
    三十一日以抗告人所提之訴訟為確定判決效力所及，而裁定
    駁回，嗣經抗告人撤回抗告而確定，此有原法院八十九年度
    訴字第十三號民事裁定在卷可參，並經本院依職權調閱上開
    案卷查明屬實。是以，抗告人於本件訴訟中主張之訴訟標的
    ，既經上開新竹地院七十八年度訴字第八八七號判決確定，
    其復就該法律關係對相對人甲○○、丁○○、戊○○，暨訴
    訟繫屬後取得訴訟標的（即分割後四六九之一地號土地）所
    有權之相對人大洋公司更行起訴，揆諸首揭規定，其訴於法
    自有未合。從而，原審駁回抗告人起訴，依法難謂有違誤，
    抗告人仍執陳詞，提起抗告，不能謂有理由，應駁回其抗告
    。
三、依民事訴訟法第四百九十五條之一、第四百四十九條第一項
    、第九十五條、第七十八條，裁定如主文。
中　　華　　民　　國　　96　　年　　9 　　月　　21　　日
                  民事第六庭    審判長法　官　袁再興
                                      法　官  陳賢慧
                                      法　官  盧江陽
以上正本係照原本作成。
再為抗告應以適用法規顯有錯誤為理由，並經本院之許可，該許
可以原裁定所涉及之法律見解具有原則上之重要性者為限。
如提起再抗告者應於裁定送達後10日內向本院提出抗告理由狀（
須按照他造人數附具繕本）並繳納抗告裁判費新臺幣1,000元，
同時委任律師或具有律師資格之關係人為代理人。
                                      書記官  陳玫伶
中　　華　　民　　國　　96　　年　　9 　　月　　21　　日
                                                      Ｍ
